臺灣橋頭地方法院刑事判決　
111年度交簡上字第20號
上  訴  人  
即  被  告  吳浩運



上列上訴人即被告因過失傷害案件，不服本院橋頭簡易庭中華民
國110年12月29日110年度交簡字第2075號刑事簡易判決（聲請簡
易判決處刑案號：臺灣橋頭地方檢察署110年度偵字第11067號）
，提起上訴，本院管轄之第二審合議庭判決如下：
    主  文
上訴駁回。
    事  實
一、吳浩運未領有有效之普通重型機車駕駛執照（其原有之普通
    重型機車駕駛執照於民國107年10月12日起至110年10月11日
    遭酒駕註銷），竟於109年10月1日21時26分許，騎乘車牌號
    碼000-000號普通重型機車，沿高雄市楠梓區監理南街由西
    往東方向行駛，行經該路段與高楠公路交岔路口時，本應注
    意遵守燈光號誌之指揮，而依當時天候陰、夜間有照明、視
    距良好、柏油路面乾燥、無缺陷，亦無障礙物，並無不能注
    意之情事，竟疏未注意，於行經上開路口時貿然闖越紅燈直
    行，適李友樑騎乘車牌號碼000-0000號大型重型機車，沿高
    楠公路由北往南方向行駛至上開路口，見狀閃煞不及，兩車
    遂發生碰撞，致李友樑受有右背部、左右手肘、左右膝、右
    足背、左下腿及多處挫擦傷併感染之傷害。吳浩運於肇事後
    ，於犯罪偵查機關未發覺前，即於員警前往現場處理時在場
    並當場承認其為肇事人，自首而接受裁判，因而查悉上情。
二、案經李友樑訴由臺灣高雄地方檢察署檢察官陳請臺灣高等檢
    察署高雄檢察分署檢察長核轉臺灣橋頭地方檢察署檢察官偵
    查後聲請簡易判決處刑。
    理  由
壹、證據能力：
    查本判決以下所引用之傳聞證據，均已依法踐行調查證據程
    序，且檢察官、上訴人即被告吳浩運於本院審理時均明示同
    意有證據能力（交簡上卷第42至45頁、101頁），本院審酌
    該等證據作成時之情況，並無違法取證之瑕疵，且無顯不可
    信之情形，復與待證事實具有關聯性，以之作為證據應屬適
    當，爰依刑事訴訟法第159條之5第1項規定，認定均有證據
    能力。
貳、認定犯罪事實所憑之證據及理由：
一、上揭事實，業據被告於本院審理時坦承不諱（交簡上卷第41
    頁、100頁），核與證人即告訴人李友樑於警詢及偵查中之
    證述相符（他卷第2至3頁、17至18頁；偵二卷第25至26頁）
    ，並有道路交通事故現場圖、道路交通事故調查報告表㈠、㈡
    -1（他卷第25至30頁）、高雄市政府警察局舉發違反道路交
    通管理事件通知單（他卷第36至37頁）、現場照片及行車紀
    錄器錄影畫面擷取照片、告訴人車損照片（他卷第40至46頁
    、第53至54頁）、車輛詳細資料報表及公路監理電子閘門證
    號查詢機車駕駛人資料（他卷第47至50頁）在卷可稽，另經
    本院當庭勘驗相關行車紀錄器錄影光碟屬實，並製有勘驗筆
    錄及擷圖存卷可參（交簡上卷第41至42頁、49至52頁），足
    認被告於本院審理時之自白，與前揭事證相符，應堪採信。
    又告訴人因本件車禍，受有右背部、左右手肘、左右膝、右
    足背、左下腿及多處挫擦傷併感染等傷害乙情，亦有許桂庭
    外科診所及健仁醫院出具之診斷證明書附卷為證（他卷第5
    頁、第19頁）。故此部分事實，均堪認定。
二、按汽車行駛至交岔路口，應遵守燈光號誌，道路交通安全規
    則第102 條第1 項第1 款訂有明文。又行車管制號誌如係圓
    形紅燈，則車輛面對圓形紅燈表示禁止通行，不得超越停止
    線或進入路口，道路交通標誌標線號誌設置規則第206 條第
    5 款第1 目亦有規定。查被告駕駛車輛行駛於道路上，本應
    確實履行上開行車注意義務，而依當時天候陰、夜間有照明
    、柏油路面乾燥、無缺陷，亦無障礙物、視距良好等情況，足
    認依當時客觀條件並無不能注意之情事，竟疏未注意上開規
    定，即貿然闖越紅燈直行，致與告訴人發生碰撞，足認被告
    對於本案車禍事故之發生確有過失，且被告之過失駕駛行為
    與告訴人所受之傷害結果間，具有相當因果關係。綜上所述
    ，本案事證明確，被告上開犯行，洵堪認定，應予依法論科
    。
參、論罪科刑：
一、按汽車駕駛人，無駕駛執照駕車、酒醉駕車、吸食毒品或迷
    幻藥駕車、行駛人行道或行經行人穿越道不依規定讓行人優
    先通行，因而致人受傷或死亡，依法應負刑事責任者，加重
    其刑至2分之1，道路交通管理處罰條例第86條第1項定有明
    文。次按刑法總則之加重，係概括性之規定，所有罪名均一
    體適用；刑法分則之加重，係就犯罪類型變更之個別犯罪行
    為予以加重，成為另一獨立之罪名。道路交通管理處罰條例
    第86條第1項關於汽車駕駛人無駕駛執照駕車，因而致人受
    傷依法應負刑事責任者，加重其刑至2分之1之規定，係就刑
    法過失致人於死罪、過失傷害（及致重傷）等罪之基本犯罪
    類型，對於加害人為汽車駕駛人，於無駕駛執照駕車，因而
    致人受傷或死亡之特殊行為要件予以加重處罰，已就上述各
    罪犯罪類型變更之個別犯罪行為予以加重，而成另一獨立之
    罪名，自屬刑法分則加重之性質（最高法院99年度台非字第
    198號判決意旨可資參照）。
二、查被告初領普通重型機車駕照日為99年5月11日，而後於107
    年10月12日因酒駕遭逕行註銷，迄至本案發生時其未領有適
    當之駕駛執照乙節，有公路監理電子閘門證號查詢機車駕駛
    人資料1紙可查（他卷第49頁）。是核被告所為，係犯道路
    交通管理處罰條例第86條第1項、刑法第284條前段之無駕駛
    執照駕車因過失致人傷害罪。檢察官聲請意旨認被告係犯刑
    法第284條前段之過失傷害罪，漏未斟酌被告有道路交通管
    理處罰條例第86條第1項前段之汽車駕駛人無照駕車之規定
    ，尚有未合，惟因其基本之社會事實同一，爰依刑事訴訟法
    第300條規定，告知罪名並給予被告辯明之機會後，變更起
    訴法條審認如上，附此說明。
三、故被告無照騎乘普通重型機車，並因而致告訴人受傷，應依
    道路交通管理處罰條例第86條第1項規定，加重其刑。此外
    ，被告於肇事後，處理本件事故但尚不知肇事者為何人之員
    警前往現場處理時，在場並當場承認其為肇事人，有高雄市
    政府警察局道路交通事故肇事人自首情形紀錄表可稽（見他
    卷第38頁），核與自首之要件相符，爰依刑法第62條前段規
    定減輕其刑，並依法先加重後減輕之。   
肆、維持原判決及駁回上訴之理由：
一、原審以被告罪證明確，並審酌被告無駕照騎乘普通重型機車
    ，且於騎車過程中未能善盡駕駛之注意義務，致本件車禍發
    生，造成告訴人受有前述傷害，所為非是；復考量被告犯罪
    之手段、情節、告訴人所受傷勢；兼衡本件被告迄今未與告
    訴人達成和解，致告訴人之損害尚未能填補；暨被告之智識
    程度、家庭生活狀況等一切情狀，量處有期徒刑2月，並諭
    知以新臺幣1千元折算1日之易科罰金折算標準。本院經核原
    審已敘述其認定被告犯罪事實所憑之證據、理由，且已審酌
    前開等情及刑法第57條所列各款一切情狀，為其量刑基礎，
    其認事用法皆無違誤，量刑亦稱妥適，並無任何偏重不當或
    違法之處。
二、被告雖提起上訴，主張原審量刑過重云云。惟按關於刑之量
    定及緩刑之宣告，係實體法上賦予法院得為自由裁量之事項
    ，倘其未有逾越法律所規定之範圍，或濫用其權限，即不得
    任意指摘為違法，以為上訴之理由。又刑罰之量定，固屬法
    院自由裁量之職權行使，但仍應審酌刑法第57條所列各款事
    由及一切情狀，為酌量輕重之標準，並非漫無限制。在同一
    犯罪事實與情節，如別無其他加重或減輕之原因，下級審量
    定之刑，亦無過重或失輕之不當情形，則上級審法院對下級
    審法院之職權行使，原則上應予尊重（最高法院72年台上字
    第6696號、75年度台上字第7033號判決、85年度台上字第24
    46號、100 年度台上字第6943號判決意旨參照）。本件原審
    判決斟酌全案情節，量刑並無濫用自由裁量之權限或顯然出
    入之情事，且無何科罰與罪責不相當之瑕疵可指，業如前述
    ，故依前揭說明，本院即應予尊重，尚難逕認原審之刑罰裁
    量有何失當之情，被告上訴以其於本件車禍中亦受有傷害而
    須手術、工作現亦減量，無力支付告訴人之求償金額，因而
    無法和解等情，主張原審量刑過重云云。惟被告所述雙方因
    賠償金額缺乏共識而無法達成和解等情，業經原審予以審酌
    ，量刑基礎迄今並未變動，亦未有何顯然違法或過重之處。
    從而，本件上訴並無理由，應予駁回。
據上論斷，應依刑事訴訟法第455條之1第1項、第3項、第368條
，判決如主文。
本案經檢察官靳隆坤聲請簡易判決處刑，檢察官林世勛到庭執行
職務。
中　　華　　民　　國　　111 　年　　7 　　月　　29　　日
                  刑事第三庭審判長    法　官  張瑋珍
                                      法  官  彭志崴
                                      法  官  羅婉怡
以上正本證明與原本無異。
不得上訴。
中　　華　　民　　國　　111 　年　　8 　　月　　1 　　日
　　　　　　　　　　　　　　　　　　　書記官  周耿瑩
附錄本案論罪科刑法條：
道路交通管理處罰條例第86條第1項
汽車駕駛人，無駕駛執照駕車、酒醉駕車、吸食毒品或迷幻藥駕
車、行駛人行道或行經行人穿越道不依規定讓行人優先通行，因
而致人受傷或死亡，依法應負刑事責任者，加重其刑至二分之一
。
中華民國刑法第284條
因過失傷害人者，處1年以下有期徒刑、拘役或10萬元以下罰金
；致重傷者，處3年以下有期徒刑、拘役或30萬元以下罰金。